臺灣嘉義地方法院刑事判決
110年度訴字第327號
公  訴  人  臺灣嘉義地方檢察署檢察官
被      告  劉杰達



上列被告因妨害秩序等案件，經檢察官聲請簡易判決處刑（109
年度偵字第9058號），本院認不宜依簡易判決處刑，改依通常程
序審理，被告於準備程序中就被訴事實為有罪之陳述，本院合議
庭裁定由受命法官以簡式審判程序進行審理，判決如下：
　　    主  文
戊○○犯在公眾得出入之場所聚集三人以上下手實施強暴罪，處有
期徒刑陸月，如易科罰金，以新臺幣壹仟元折算壹日。
    犯罪事實及證據名稱
一、本件犯罪事實：緣戊○○（原名：戊○○）前與甲○○發生口角紛
    爭，復乙○○（另行判決）亦不滿甲○○對外揚言挑釁，戊○○認
    乙○○對外揚稱為甲○○大哥，徵得其同意而設局教訓甲○○。於
    民國109年3月15日凌晨1時許，少年王○○（綽號：王○○）在
    位址嘉義市○區○○路000號之「○○KTV」慶生，乙○○倡議由戊○○邀約甲○○前來會談，並向在場人丙○○（通緝中）、少年林○○、黃○○、林○○等人（左列少年涉案部分，均由少年法庭另
    行處理）告稱待甲○○當場後，可以藉機起事教訓甲○○。戊○○
    等人遂與丙○○、少年林○○、黃○○、林○○等人基於在公眾得出
    入之場所聚集三人以上施強暴之犯意聯絡，以電話聯絡甲○○
    ，迨甲○○依約前往「○○KTV」2樓某包廂後，隨由王○○發難，
    指稱甲○○在外宣稱伊係其女友，伊感遭騷擾云云，甲○○察覺
    有異，迅速離開包廂，戊○○等人見狀，尾隨王○○離開包廂，
    即承前揭下手實施強暴之計畫，由林○○首先以腳踢甲○○，戊○○則用腳踹甲○○，戊○○、丙○○、黃○○、林○○、林○○均徒手毆
    打甲○○身體多處，丁○（通緝中）隨後突然竄出，持西瓜刀
    之刀背朝甲○○之臀部揮砍(尚無證據證明戊○○知悉丁○攜帶西
    瓜刀到場)，致甲○○受有右側臀部無異物撕裂傷口之初期照
    護、右側大腿未伴有異物撕裂傷之初期照護、接觸刀子之初
    期照護、頭部損傷之初期照護、意外被人打、撞之初期照護
    等傷害（戊○○嗣與甲○○達成和解，經甲○○撤回傷害告訴，由
    本院另為不受理判決，詳後述），而以此方式聚集三人以上
    下手實施強暴。　　　
二、認定犯罪事實所憑之證據及理由：
(一)前開犯罪事實，業據被告戊○○於警詢、偵查及本院審理時坦
    認不諱，核與告訴人甲○○於警詢、偵查、本院審理時指證及
    共犯丙○○、丁○及林○○、黃○○、林○○於警詢、偵查供述情節
    大致相符，並經本院勘驗案發現場監視器光碟查核無誤，有
    本院110年9月6日勘驗筆錄暨翻拍照片附文字說明及衛生福
    利部嘉義醫院診斷證明書乙份附卷可稽，是被告上開任意性
    自白，核與卷內之積極證據相符，堪信為真實。
(二)又刑法第150條係以在公共場所或公眾得出入之場所有「聚
    集」之行為為其構成要件，亦即行為不論其在何處、以何種
    聯絡方式（包括社群通訊軟體）聚集，其係在遠端或當場為
    之，均為本條之聚集行為，且包括自動與被動聚集之情形，
    亦不論是否係事前約定或臨時起意者均屬之，而聚集之人數
    明定為三人以上，亦不受限於須隨時可以增加之情形，此乃
    因上開行為對於社會治安與秩序，均易造成危害之故（刑法
    第150條引用同該法第149條之修正理由參照）。查案發現場
    ○○KTV為不特定人可得隨時出入的場所，有前揭勘驗筆錄暨
    照片可考。參以被告供承因甲○○對其等嗆聲要開槍，乙○○遂
    商議把甲○○叫來○○KTV唱歌，其與乙○○、林○○等人在○○KTV之
    215包廂內討論，乙○○說等甲○○一來就藉機找甲○○麻煩，並
    動手毆打修理甲○○等語以觀，在場下手實施毆打強暴行為之
    被告、丙○○、林○○、黃○○、林○○等人固係幫王○○慶生而到場
    ，然被告依乙○○倡議而邀約甲○○到場，並假借王○○遭甲○○騷
    擾為藉口，臨時激起在場人以教訓甲○○之同一目的，而聚集
    在○○KTV包廂外走廊，參酌上揭說明，其等出於在公眾得出
    入之場所，當場而臨時起意聚集三人以上，對他人下手實施
    強暴之犯意，而相繼下手毆打甲○○，立法論上即推認其等所
    為造成公眾或他人之危害、恐懼不安，業已妨害社會安寧秩
    序，而該當本罪，至實際上是否果有造成社會安寧秩序之危
    害，在所不問。況稽之案發現場為公眾得出入之娛樂場所，
    一般人均極易前往消費而得以見聞。被告等為教訓甲○○而挑
    動、聚集在場人，甚而有彼此不認識之少年陸續加入毆打甲○○之列，顯然被告此舉已危及社會安寧秩序無疑。
(三)被告固於歷次偵審訊問時，均坦認檢察官聲請簡易判決處刑
    書所載事實，然參諸其於共犯乙○○審理程序，以證人身份證
    述「就是想說給甲○○一個教訓，就揍個兩下，誰知道最後丁○會拿西瓜刀出來砍甲○○」（本院卷第172頁），核與共犯林
    ○○於本院審理時證稱「大家打得差不多，都走開了，丁○突
    然走出來，拿刀砍甲○○」「丁○不知是從樓梯還是那一邊的
    走廊走過來」（本院卷第213、214頁）等語大致相符。又本
    院勘驗案發現場監視器錄影畫面：「編號6之人（經被告、
    共犯乙○○指認為林○○，以下在場出手之人均以編號代替，且
    分經被告、共犯乙○○指認）用腳踢被害人一腳後，隨即走道
    旁邊觀看，編號2（經指認為丙○○）、編號3（經指認為黃○○
    ）、編號5（經指認為林○○）、編號6用手搥打被害人，接著
    編號2、3、5及編號7（即被告)再腳踹被害人，9秒後，編號
    1（經指認為丁○）手持西瓜刀衝到被害人旁，此時編號2、3
    、4仍繼續以手搥打、用腳踹被害人，編號1再以西瓜刀往被
    害人臀部劃兩下後，將西瓜刀收入套子，接著連同刀套再持
    刀打被害人臀部，29秒時，編號8（經指認為王○○）走到被
    害人身旁，用手打被害人巴掌數下，並用腳踢被害人一下。
    38秒時，編號3再踢被害人一腳。48秒時，被害人起身站起
    來。53秒時，編號9（指認為乙○○）走到被害人身旁，拍拍
    被害人肩膀及背，隨即離開」乙節，確如被告及證人林○○上
    揭證述內容，有本院勘驗筆錄暨翻拍照片及說明在卷可稽（
    本院卷第324頁），況共犯丁○於偵查中亦供承「我是後面才
    到。是因為當初他在ktv拿酒瓶敲我的頭，為報復，所以我
    拿西瓜刀砍甲○○」（他卷第375頁）乙節，是被告所稱其並
    未要求丁○帶刀具，在衝突前其並不知道丁○帶西瓜刀去KTV
    乙情，確非全然不可採信，依最疑為有利被告認定法則，堪
    認被告於本件衝突前並不知道丁○攜帶西瓜刀之兇器到現場
    。從而，被告所為與刑法第150條第2項第1款「意圖供行使
    之用而攜帶兇器或其他危險物品犯之」之加重條件，尚有未
    符，附此說明。
(四)綜上所述，本案事證明確，被告上開犯行，均堪認定，應依
    法論科。　　
三、論罪科刑部分
(一)核被告所為，係犯刑法第150條第1項後段之在公眾得出入之
    場所聚集三人以上下手實施強暴罪。公訴意旨認被告係犯刑
    法第150條第2項第1款、第1項意圖供行使之用而攜帶兇器，
    在公共場所聚集三人以上下手實施強暴罪，容有誤會。惟因
    起訴之基本社會事實同一，且亦經本院告知被告涉犯罪名包
    含上揭論罪罪名，已無礙被告之防禦權，自應變更起訴法條
    。
(二)刑法第150條之罪，係為保護社會整體秩序、安全，屬於國
    家法益，並非個人法益，縱行為人施以強暴脅迫之客體有數
    人，惟侵害國家法益仍屬單一，僅成立單純一罪。又本件犯
    罪構成要件須聚集三人以上，性質上屬於聚合犯，並應以在
    場共同實施或在場參與分擔實施犯罪之人為限，而依刑法條
    文有「結夥三人以上」者，其主文之記載並無加列「共同」
    之必要（最高法院79年度台上字第4231號判決意旨參照），
    是本條文以「聚集三人以上」為構成要件，應為相同解釋，
    方為適論。
(三)另按共犯在學理上，有「任意共犯」與「必要共犯」之分，
    前者指一般原得由一人單獨完成犯罪而由二人以上共同實施
    之情形，當然有刑法總則共犯規定之適用；後者係指須有二
    人以上之參與實施始能成立之犯罪而言。且「必要共犯」依
    犯罪之性質，尚可分為「聚合犯」與「對向犯」，其二人以
    上朝同一目標共同參與犯罪之實施者，謂之「聚合犯」，如
    刑法分則之公然聚眾施強暴、脅迫罪、參與犯罪結社罪、輪
    姦罪等是，因其本質上即屬共同正犯，故除法律依其首謀、
    下手實施或在場助勢等參與犯罪程度之不同，而異其刑罰之
    規定時，各參與不同程度犯罪行為者之間，不能適用刑法總
    則共犯之規定外，其餘均應引用刑法第28條共同正犯之規定
    （最高法院81年台非字第233號判例意旨參照）。準此，被
    告與丙○○、丁○及林○○、黃○○、林○○等人就上開下手實施之
    犯行，有犯意聯絡及行為分擔，均為共同正犯。
(四)爰審酌被告因遭被害人嗆聲放話，為圖報復目的，及依乙○○
    倡議而臨時邀集其他共犯下手實施毆打告訴人，完全無視本
    件衝突地點為公眾得出入之場所，而共同為前開犯行；兼衡
    被告下手實施強暴行為之參與程度、素行（參見臺灣高等法
    院被告前案紀錄表）、犯後坦認犯行，且與被害人成立和解
    ，賠償被害人損害並取得宥恕，有和解筆錄在卷可考（本院
    卷第181頁）之犯後態度。暨被告自陳高中肄業之智識程度
    、未婚、尚無子女、目前獨居準備考護理人員證照等一切情
    狀，量處如主文所示之刑，並諭知易科罰金之折算標準，以
    示懲儆。
(五)不另為不受理之諭知：
 1、公訴意旨認被告上揭對告訴人甲○○下手實施強暴而使之受傷
    部分，另涉犯刑法第277條第1項之傷害罪嫌，固舉衛生福利
    部嘉義醫院診斷證明書乙份佐證。
 2、惟按告訴乃論之罪，告訴人於第一審辯論終結前得撤回其告
    訴；告訴經撤回者，應諭知不受理之判決，並得不經言詞辯
    論為之，刑事訴訟法第238條第1項、第303條第3款、第307
    條分別定有明文。
 3、上開被告所涉刑法第277條第1項之傷害罪嫌，依刑法第287
    條之規定，須告訴乃論。茲因被告已與告訴人和解，並當庭
    賠償告訴人，獲得告訴人宥恕並撤回傷害告訴，有和解筆錄
    在卷可考（本院卷第181頁），參諸前開規定，此部分原均
    應為不受理之諭知，惟檢察官認此等部分與上開經起訴論罪
    科刑部分，有想像競合犯之裁判上一罪關係，爰均不另為不
    受理之諭知。
據上論斷，應依刑事訴訟法第299條第1項前段、第300條，刑法
第28條、第150條第1項後段、第41條第1項前段，判決如主文。
本案經檢察官簡靜玉提起公訴，檢察官徐鈺婷到庭執行職務。　
中　　華　　民　　國　　110 　年　　11　　月　　11　　日
                  刑事第六庭    法　官　王慧娟
以上正本證明與原本無異。
如不服本判決應於收受判決後20日內向本院提出上訴書狀，並應
敘述具體理由；其未敘述上訴理由者，應於上訴期間屆滿後20日
內向本院補提理由書（均須按他造當事人之人數附繕本）「切勿
逕送上級法院」。告訴人或被害人如對於本判決不服者，應具備
理由請求檢察官上訴，其上訴期間之計算係以檢察官收受判決正
本之日期為準。
中　　華　　民　　國　　110 　年　　11　　月　　11　　日
                                書記官　林美足